# 不公允的交易

提问人：cpatang2006 时间：2018-01-13 16:26:26
请教陈版： 案例：在非同一控制下企业合并的收购过程中，甲企业为收购方，乙企业为被收购方，乙企业账面总资产 8 千万，负债 4 千万，净资产 4 千万。甲企业出资 2 亿元购买乙企业全部股权，收购后乙企业法人主体不变。双方签订相关合同协议，均确认购买价 2 亿元。在这个交易中很明显甲企业以高出乙企业净资产 4 倍的价格购买了乙企业全部股权，从同行业正常的经营情况看乙企业不值 2 亿元。这样在甲企业合并报表中会产生商誉1.6亿元。由于是当期期末完成的收购，甲企业认为刚购买完成，商誉不存在减值情况，不需要进行减值测试。
请问： 1 、甲企业所认为的商誉不存在减值情况，不进行减值测试的观点是否正确？ 2 、商誉需要进行减值测试，如何将1.6亿元的商誉分配计入资产组或资产组组合？ 3 、假设经测算商誉减值 1 亿元，这样的交易在确认的时候是否就是不正确的？该如何进行初始确认？

回答人：chenyiwei
首先，商誉应当是购买价格与被收购方可辨认净资产公允价值相比的差额。请关注该被收购方有无公允价值和账面价值差异较大的资产，以及满足《企业会计准则解释第 5 号》第一条的“可辨认性标准”但其自身报表中未确认的无形资产等。 其次，收购价格如何确定？是否与其他交易存在互为条件的一揽子交易关系，例如甲企业在领一项交易中获得较大收益，通过此处的高溢价收购向其他方予以补偿？

提问人：cpatang2006 时间：2018-01-16 14:50:05
1 、假设这样的收购时政府主导的，就是以高价款进行收购，没有什么其他的意思，这样的初始确认是否正确？ 2 、假设都是民营企业，通过这样的高价格收购甲方个人可以从其他方面获取较大收益，这样的初始确认是否正确？ 3 、假设上述的初始确认正确，那么产生的高商誉如何进行减值测试？因为相应的资产组或资产组组合尤其是包含商誉的资产组资产组组合的公允价值很难获得

回答人：chenyiwei
1 、如果没有特殊原因，则也只能计入商誉。 2 、如果与其他交易存在一揽子交易关系的，例如你说的第二种情形，则超出公允价值的收购价款应看作对股东的分配，冲减资本公积。 3 、期末减值测试按常规。